【裁判字號】    92,簡上,199
【裁判日期】    920807
【裁判案由】    公共危險
【裁判全文】
臺灣高雄地方法院刑事判決                        九十二年度簡上字第一九九號
    上  訴  人
    即  被  告  乙○○
                戊○○
                甲○○
右列上訴人等因公共危險案件，不服本院高雄簡易庭九十二年度簡字第一三三八號第
一審判決（聲請簡易判決處刑案號：臺灣高雄地方法院檢察署九十二年度偵字第二一
三○號），提起上訴，本院管轄之第二審合議庭判決如左：
    主  文
原判決撤銷。
乙○○、戊○○、甲○○均無罪。
    理  由
一、聲請意旨以：乙○○、戊○○、甲○○三人明知多輛車聚以高速競駛，或併排行
    駛佔據快車道或搶越紅燈之飆車行為，足以使參與道路交通之行人或車輛之公眾
    產生往來之險，竟由甲○○乘騎ＸＹＧ－八六二號機車後載乙○○，戊○○則乘
    騎ＴＸＦ－五一八號機車，於民國九十一年十一月九日二十三時四十九分許，與
    十餘名不詳年籍人所乘騎之機車，基於犯意之聯絡，在前後各有一輛車號不詳之
    自小客車前引及押後之情形下，以時速七十公里以上之速度，共同沿高雄市○○○路左轉建國四路，經過建國橋右轉河東路上，在快車道以佔用快車道競速行駛
    、闖紅燈方式飆速競駛，嚴重影響道路行人及其他駕駛人之往來安全，嗣經警沿
    路跟監錄影蒐證，自影帶上所攝得之車號查獲，因而認被告三人所為係涉犯刑法
    第一百八十五條第一項之妨害公眾往來安全罪嫌。
二、按犯罪事實應依證據認定之，無證據不得推定其犯罪事實。又不能證明被告犯罪
    者，應諭知無罪之判決，刑事訴訟法第一百五十四條、第三百零一條第一項分別
    定有明文。又事實之認定，應憑證據，如未能發現相當證據，或證據不足以證明
    ，自不能以推測或擬制之方法，為裁判基礎（最高法院四十年臺上字第八六號判
    例參照）。認定犯罪事實，所憑之證據，雖不以直接證據為限，間接證據亦包括
    在內，然無論直接或間接證據，其為訴訟上之證明，須於通常一般之人均不致有
    所懷疑，而得確信其為真實之程度者，始得據之為有罪之認定，倘其證明尚未達
    到此一程度，而有合理之懷疑存在時，即無從為有罪之認定（最高法院七十六年
    臺上字第四九八六號判例可資參照）。
三、本件公訴人認上訴人即被告乙○○、戊○○、甲○○三人涉犯刑法第一百八十五
    條第一項之罪嫌，無非係以證人即當日執行防制飆車專案勤務警員丁○○之證言
    ，及蒐證光碟、翻拍照片為其主要論據。惟訊之被告乙○○、戊○○、甲○○三
    人固均坦承有於右揭時、地騎乘機車，其中乙○○係由甲○○所搭載行經該路段
    之事實，惟均堅詞否認有前述犯行，被告乙○○辯稱：當天伊從岡山上來找甲○○，他帶我到高雄逛逛，晚上我要回家，因為很晚，所以趕著回家，伊沒有飆車
    等語；被告戊○○則辯以：伊到高雄買衣服再到西子灣玩，玩到十一點半就趕回
    家，伊有行經五福四路、建國路口停紅綠燈，伊有看到飆車族，等綠燈時，伊就
    轉入巷子，伊沒有經過建國橋等語；被告甲○○則以：當天是乙○○來找伊，十
    點多，伊載他回家，因伊家住市○○路，經過建國橋就到家，伊沒有飆車等語置
    辯。
四、經查：
（一）上開被告三人所坦承之事實，核與證人即當天前往執行「防制飆車」勤務之警
      員丁○○、丙○○於本院審理時所證述之情節係屬相符，且被告等人所騎乘如
      公訴意旨所載之機車確曾於右揭時、地出現於上開路段乙事，亦經本院勘驗現
      場蒐證光碟屬實，有勘驗筆錄一份在卷可稽（簡上卷第四八頁），復有翻拍照
      片三幀在卷可參，應堪認屬真實。
（二）是基上所確定事實，被告等三人雖確曾於上開時、地騎乘機車為警以錄影機錄
      影攝錄，惟詢之證人丁○○及丙○○何以會判定被告等人為參與飆車之人時，
      其中丁○○已明白證稱：「（為何認定三位被告是飆車族？）我們是怕有混入
      飆車族的路人，所以我們會持續跟拍，我在拍Ｖ８，會邊拍，會口述飆車族車
      牌號碼，回去再作對照」等語在卷（簡上卷第四一頁），可知依證人丁○○前
      開所述，於當時為執行勤務之警員認定為有參與飆車之人所騎乘之機車，會經
      由蒐證警員以口述機車牌照號碼之方式同時錄音於該蒐證錄影帶中才是，而經
      本院勘驗蒐證光碟時，該錄影帶確有該攝錄當天飆車族之蒐證警員以口述之方
      式陳述疑似飆車族之車牌號碼同步收錄於影帶中，但其車牌號碼係分別為「Ｘ
      ＳＵ－５９８」、「ＮＥ６－４９３」、「ＮＥ５－５８７」、「ＶＴ７－２
      ５２」、「ＧＫＢ－８７１」、「ＸＺＪ－７８８」、「ＸＹＵ－８７８」、
      「ＮＡ３－０６５」、「ＸＯＴ－１３７」、「ＸＸＬ－１３７」、「ＫＣＢ
      －３３５」、「ＮＡ９－８８２」、「ＸＸＵ－２５２」號，有前開勘驗筆錄
      在卷可參，並無被告三人當時所騎乘機車之車牌號碼，則倘若被告三人當時確
      有參與飆車之情事，何以會見蒐證之警員口述被告等人之機車之車牌號碼並錄
      影，是依當時之情況研判，被告三人是否曾參與飆車，已足令人懷疑。
（三）且除被告三人所騎乘之機車於當時未經證人判定為參與飆車之機車外，另被告
      三人所騎乘之前開機車之行駛動態為：「其中車牌ＴＸＦ－５１８號機車於當
      天晚上十一時五十分三十五秒時雖可見出現於攝錄影像中，惟當時係停在最右
      側，因其於同日晚上十一時五十分三十六秒開始行駛時，警車未馬上隨行，於
      同日晚上十一時五十分四十二秒即消失於光碟中；而車牌ＸＹＧ－８６２號機
      車於當日晚上十一時五十分四十二秒可見該車由警車左後方往前行駛出現於影
      片中，警車此時亦開始繼續跟拍，惟於十一時五十分五十二秒警車即超過車牌
      ＸＹＧ－８６２號機車」，亦經本院勘驗該蒐證光碟屬實，則該ＴＸＦ－５１
      ８及ＸＹＧ－８６２號二台機車顯然僅係短暫分別出現於攝錄影像中約七秒鐘
      及十秒鐘而已，繼之即消失於攝錄影像或經警車超越，顯與警車隨後不斷蒐證
      跟拍為飆車之機車有所不同，益徵被告三人前開所辯渠等當時並未參與飆車乙
      事，尚非無據。
      綜上所述，本件被告三人是否有參與飆車之犯行，已有前述令人懷疑之處，且
      就現存之直接、間接證據，均無法為被告三人不利之認定，尚難認被告三人有
      涉犯刑法第一百八十五條第一項妨害公眾往來安全罪嫌。此外，復查無其他積
      極證據足以證明被告三人有上開公共危險之犯行，原審疏未詳究前情，遽為科
      刑之判決，自非允洽，本件被告三人上訴意旨否認犯罪，指摘原判決不當，為
      有理由，應予撤銷改判，諭知被告無罪。
據上論結，應依刑事訴訟法第四百五十五條之一第三項、第三百六十九條第一項前段
、第三百六十四條、第三百零一條第一項，判決如主文。
本案經檢察官劉文婷到庭執行職務。
中      華      民      國    九十二    年      八      月     七     日
                              臺灣高雄地方法院刑事第三庭
                                  審判長法  官  黃  仁  松
                                        法  官  高  思  大
                                        法  官  楊  宗  翰
右正本證明與原本無異。
如不服本判決應於送達後十日內向本院提出上訴狀
                                        書記官  陳  怡  真
中      華      民      國    九十二    年      八      月    十一    日


司法院資訊處製作；財團法人民間司法改革基金會備份。
